【裁判字號】    98,訴,286
【裁判日期】    980414
【裁判案由】    違反毒品危害防制條例
【裁判全文】
臺灣屏東地方法院刑事判決               98年度訴字第286號
公  訴  人  臺灣屏東地方法院檢察署檢察官
被      告  甲○○
上列被告因違反毒品危害防制條例案件，經檢察官提起公訴（97
年度毒偵字第2570號），本院於準備程序進行中，因被告就被訴
事實為有罪之陳述，經告知簡式審判程序意旨，並聽取公訴人及
被告意見後，本院合議庭裁定由受命法官獨任依簡式審判程序審
理，判決如下：
    主  文
甲○○施用第一級毒品，累犯，處有期徒刑玖月，扣案之第一級
毒品海洛因貳包（驗後淨重分別為零點零玖伍公克、零點壹公克
）及外包裝袋貳只均沒收銷燬之。
    事  實
一、甲○○前於民國90年間因施用毒品案件，經本院以90年度毒
    聲字第1558號裁定觀察、勒戒，因認無繼續施用毒品之傾向
    ，於90年11月1 日執行完畢出所，嗣由臺灣屏東地方法院檢
    察署檢察官以90年度毒偵緝字第249 號為不起訴處分確定；
    又於92年間因施用毒品案件，經本院以92年度毒聲字第1446
    號裁定觀察、勒戒，因認無繼續施用毒品之傾向，再由臺灣
    屏東地方法院檢察署檢察官以92年毒偵字第1410號、第1590
    號為不起訴處分確定。又於92年間因竊盜案件，經本院以93
    年度易字第4 號判決判處有期徒刑8 月確定；94年間復因施
    用毒品案件，經本院以94年度訴字第112 號判決判處有期徒
    刑10月確定；同年間再因竊盜案件，經本院以94年度易字第
    503 號判決判處有期徒刑7 月確定，與前開案件嗣經本院以
    95年度聲字第463 號裁定應執行有期徒刑1 年4 月確定，並
    與上開案件接續執行，於95年7 月6 日假釋付保護管束出監
    ，嗣於95年9 月4 日保護管束期滿而執行完畢；復於96年間
    因施用毒品案件，經本院以96年度訴字第648 號判決減為有
    期徒刑8 月確定，於97年5 月25日縮刑期滿執行完畢。詎其
    仍不知悔改，竟基於施用第一級毒品海洛因之犯意，於97年
    12月15日8 時許，在屏東縣內埔鄉客家文化園區○○道路旁
    ，以將海洛因摻水稀釋後置於針筒內注射靜脈之方式，施用
    海洛因1 次。嗣於97年12月16日9時15 分許，因形跡可疑，
    為警盤查後，甲○○主動交出其機車內之2 包海洛因，經警
    帶回警局得其同意採尿送驗結果呈嗎啡（即海洛因水解後之
    反應）陽性反應，始悉上情，並扣得海洛因2 小包（驗後淨
    重分別為0.095 公克、0.1 公克，起訴書誤載為海洛因1 包
    ）。
二、案經屏東縣政府警察局內埔分局報告臺灣屏東地方法院檢察
    署檢察官偵查起訴。
    理  由
一、本件被告甲○○所犯係死刑、無期徒刑、最輕本刑為3 年以
    上有期徒刑以外之罪，其於本院準備程序中就被訴事實為有
    罪之陳述，經法官告知被告簡式審判程序之旨，並聽取公訴
    人、被告之意見後，由本院合議庭依刑事訴訟法第273 條之
    1 第1 項規定，裁定由受命法官獨任進行簡式審判程序，先
    予敘明。
二、訊據被告甲○○對上揭事實坦承不諱，又其於97年12月16日
    為警查獲後所採集之尿液，經屏東縣政府警察局內埔分局初
    步檢驗後再送台灣檢驗科技股份有限公司檢驗結果，均呈嗎
    啡（即海洛因水解後之反應）陽性反應，此有台灣檢驗科技
    股份有限公司97年12月30日KH2008C0000000號濫用藥物尿液
    檢驗報告、屏東縣政府警察局內埔分局初步檢驗單、辦理煙
    毒及麻醉藥品案尿液送驗真實姓名代號對照表各1 份、尿液
    初步檢驗照片2 幀附卷可稽；另扣案粉末2 包，均含海洛因
    成分（驗後淨重分別為0. 095公克、0.1 公克），有高雄市
    立凱旋醫院98年3 月24日高市凱醫驗字第9589號濫用藥物成
    品檢驗鑑定書、屏東縣政府警察局毒品初步檢驗報告單各 1
    份、初步檢驗照片5幀在卷足憑（見本院卷第47頁、警卷第7
    至8 頁、第19至24頁）。上述鑑驗結果，係檢驗機關本於專
    業知識及以精密儀器或科學檢驗方法所得之結論，自可憑信
    ，綜上足認，本案事證明確，被告上開犯行應堪認定。
三、按毒品危害防制條例於92年7 月9 日修正公布，其中第20條
    、第23條將施用毒品之刑事處遇程序，區分為「初犯」、「
    5 年內再犯」、「5 年後再犯」，而依立法理由觀之，僅限
    於「初犯」、「5 年後再犯」，始應先經觀察、勒戒或強制
    戒治程序，倘被告於5 年內已再犯，經依法追訴處罰，縱其
    第三次（或第三次以上）再度施用毒品之時間，在初犯經觀
    察、勒戒或強制戒治執行完畢釋放5 年以後，已不合於「5
    年後再犯」之規定，且因已於「5 年內再犯」，顯見其再犯
    率甚高，原實施觀察、勒戒或強制戒治，已無法收其實效，
    即應依該條例第10條處罰（最高法院95年5 月9 日95年度第
    7 次刑事庭會議決議參照）。查被告甲○○前於民國90年間
    因施用毒品案件，經本院以90年度毒聲字第1558號裁定觀察
    、勒戒，因認無繼續施用毒品之傾向，於90年11月1 日執行
    完畢出所，嗣由臺灣屏東地方法院檢察署檢察官以90年度毒
    偵緝字第249 號為不起訴處分確定；又於92年間因施用毒品
    案件，經本院以92年度毒聲字第1446號裁定觀察、勒戒，因
    認無繼續施用毒品之傾向，再由臺灣屏東地方法院檢察署檢
    察官以92年毒偵字第1410號、第1590號為不起訴處分確定。
    於94年間又因施用毒品案件，經本院以94年度訴字第112 號
    判決判處有期徒刑10月確定；復於96年間因施用毒品案件，
    經本院以96年度訴字第648 號判決減為有期徒刑8 月確定，
    此有臺灣高等法院被告全國前案紀錄表1 份在卷可參。是被
    告於觀察、勒戒執行完畢釋放後，5 年內已再犯施用毒品案
    件，經法院判處罪刑確定，則其再犯本件施用毒品案件，依
    前揭說明，即非屬該條例第20條第3 項所稱「5 年後再犯」
    之情形，仍應依法論罪科刑。
四、查海洛因屬毒品危害防制條例第2 條第2 項第1 款所稱之第
    一級毒品，不得持有、施用，被告竟持以施用，核其所為，
    係犯同條例第10條第1 項之施用第一級毒品罪。其施用前持
    有海洛因之低度行為，應為施用之高度行為所吸收，不另論
    罪。又被告有事實欄所載之前案紀錄，此有前揭臺灣高等法
    院被告前案紀錄表可按，其受有期徒刑執行完畢後，5 年內
    故意再犯本件有期徒刑以上之罪，為累犯，應依刑法第47條
    第1 項規定，加重其刑。又被告雖於盤查當時主動向警方交
    出海洛因2 包，然扣得之上開第一級毒品為其查獲當天甫購
    買尚未施打等情，業據其供承在卷（警卷第1 頁反面、偵卷
    第4 頁），則其持有第一級毒品之犯行自與本案無涉，又其
    於警詢中自白本件犯行係於警方採尿初步檢驗之後，此觀警
    詢筆錄及採尿檢驗時點即可得知，是犯罪偵查機關在被告自
    白前已對本件犯罪產生客觀之合理懷疑，自不符合自首之要
    件，附此敘明。爰審酌被告素行非佳，經觀察、勒戒執行完
    畢後，仍未能戒除毒癮，顯見其無戒毒悔改之意，惟念其施
    用毒品乃自戕一己健康之行為，惟念其犯罪後坦認犯行，態
    度良好及其生活狀況、教育程度等一切情狀，量處如主文所
    示之刑。扣案之粉末2 包均為第一級毒品海洛因，業如上述
    ，又包裝所用之外包裝袋因包裝而沾附有第一級毒品於內，
    難以析離，應整體視為毒品之一部，併同其內毒品均依毒品
    危害防制條例第18條第1 項沒收銷燬之。
據上論斷，應依刑事訴訟法273 條之1 第1 項、第299 條第1 項
前段，毒品危害防制條例第10條第1 項、第18條第1 項，刑法第
11 條 前段、第47條第1 項，判決如主文。
本案經檢察官簡志祥到庭執行職務。
中    華    民    國    98    年    4     月    14    日
                  刑事第二庭    法  官  劉怡孜
以上正本證明與原本無異。
如不服本判決應於收受判決後10日內向本院提出上訴書狀，並
應敘述具體理由；其未敘述上訴理由者，應於上訴期間屆滿後
20日內向本院補提理由書（均須按他造當事人之人數附繕本）
「切勿逕送上級法院」。
中    華    民    國    98    年    4     月    14    日
                                書記官  馮得弟
附錄本件論罪科刑法條：
毒品危害防制條例第10條第1項：
施用第一級毒品者，處 6 月以上 5 年以下有期徒刑。


司法院資訊處製作；財團法人民間司法改革基金會備份。
